臺灣屏東地方法院刑事判決　　　　　　　 96年度訴字第714號
公　訴　人　臺灣屏東地方法院檢察署檢察官
被　　　告　甲○○
上列被告因違反毒品危害防制條例案件，經檢察官提起公訴（96
年度毒偵字第708 號），被告於準備程序中就被訴事實為有罪之
陳述，經本院合議庭裁定改以簡式審判程序審理，判決如下：
    主  文
甲○○施用第一級毒品，累犯，處有期徒刑壹年，減為有期徒刑
陸月，如易科罰金，以新臺幣壹仟元折算壹日；扣案之海洛因壹
包（淨重零點零玖公克，空包裝重零點貳公克）沒收銷燬之。
    事  實
一、甲○○前於民國90年間因施用毒品案件，經本院以90年度毒
    聲字第1316號裁定送觀察、勒戒，因認有繼續施用毒品傾向
    ，再經本院以90年度毒聲字第1492號裁定送強制戒治，嗣於
    戒治期間經評估認無繼續戒治必要，於91年1 月15日經本院
    以91年度毒聲字第38號裁定准予停止戒治，再經本院以91年
    度毒聲字第319 號裁定撤銷停止戒治，再送入屏東戒治所續
    行強制戒治，於92年1 月1 日強制戒治期滿，並由臺灣屏東
    地方法院檢察署檢察官於92年2 月12日以92年度戒毒偵字第
    20號案件不起訴處分確定。甲○○又於(1)92年間因施用毒品
    案件，經本院以92年度訴字第738 號判決判處應執行有期徒
    刑1 年5 月確定；(2)再於93年間因施用毒品案件，經本院以
    93年度訴字第310 號判決判施用第一級毒品罪處有期徒刑8
    月，施用第二級毒品罪處有期徒刑5 月，嗣經上訴臺灣高等
    法院高雄分院以93年度上訴字第772 號判決撤銷施用第一級
    毒品及定執行刑部分，改判施用第一級毒品罪處有期徒刑10
    月確定，上開2 罪另經同院以93年度聲字第415 號裁定定應
    執行有期徒刑1 年2 月確定；上揭(1)、(2)案接續執行，甫於
    95年9 月22日縮刑期滿執行完畢出監。
二、詎甲○○仍不知戒除毒癮，竟於觀察勒戒、強制戒治執行完
    畢釋放後5 年內，基於施用第一級毒品海洛因之犯意，於96
    年4 月2 日19時許，在屏東縣萬丹鄉某公廁內，以海洛因粉
    末摻水置入針筒內以注射之方式施用第一級毒品海洛因1 次
    。嗣於96年4 月3 日18時5 分許，在屏東縣萬丹鄉○○路
    803 號前為警盤查而查獲，並扣得其所有之海洛因1 包（淨
    重0.09公克，空包裝重0.2 公克），又徵得其同意採尿送驗
    後，檢驗結果呈嗎啡陽性反應始查悉上情。
三、案經屏東縣警察局移送臺灣屏東地方法院檢察署檢察官偵查
    起訴。
    理  由
一、本案被告甲○○所犯為死刑、無刑徒刑或最輕本刑為3 年以
    上有期徒刑以外之罪，其於準備程序中就被訴事實為有罪之
    陳述，經法官告知簡式審判程序之旨，並聽取公訴人之意見
    後，依刑事訴訟法第273 條之1 第1 項規定，裁定由受命法
    官獨任進行簡式審判程序，合先敘明。
二、上開事實，迭據被告甲○○於本院審理時坦承不諱，且被告
    為警查獲時採尿送驗結果，呈嗎啡（即海洛因水解後之反應
    ）之陽性反應，有正修科技大學超微量研究中心96年4 月25
    日R00-0000-000號液檢驗報告1 紙在卷可證。又有白色粉末
    1 包扣案足憑，上述白色粉末1 包（淨重0.09公克，空包裝
    重0.2 公克），經送法務部調查局鑑驗結果含第一級毒品海
    洛因成分，有該局96年7 月27日調科壹字第09623057250 號
    鑑定通知書在卷可佐（見本院卷第21頁）。上述鑑驗結果，
    均係檢驗機關本於專業知識及以精密儀器或科學檢驗方法所
    得之結論，自可憑信，足見被告自白與事實相符，堪以採信
    。被告前於90年間因施用毒品案件，經本院以90年度毒聲字
    第1316號裁定送觀察、勒戒，因認有繼續施用毒品傾向，再
    經本院以90年度毒聲字第1492號裁定送強制戒治，嗣於戒治
    期間經評估認無繼續戒治必要，於91年1 月15日經本院以91
    年度毒聲字第38號裁定准予停止戒治，再經本院以91年度毒
    聲字第319 號裁定撤銷停止戒治，再送入屏東戒治所續行強
    制戒治，於92年1 月1 日強制戒治期滿，並由臺灣屏東地方
    法院檢察署檢察官於92年2 月12日以92年度戒毒偵字第20號
    案件不起訴處分確定，有臺灣屏東地方法院檢察署刑案資料
    查註紀錄表及臺灣高等法院被告前案紀錄表各1 份在卷可參
    。從而，本件事證明確，被告經觀察勒戒、強制戒治執行完
    畢釋放後，5 年內再犯本件施用毒品之犯行堪予認定。
三、查海洛因係屬毒品危害防制條例第2 條第2 項第1 款所稱之
    第一級毒品，不得持有、施用，被告竟持以施用，核其所為
    ，係犯同條例第10條第1 項之施用第一級毒品罪。其施用前
    持有海洛因之低度行為，應為施用之高度行為所吸收，不另
    論罪。查被告前於(1)92年間因施用毒品案件，經本院以92年
    度訴字第738 號判決判處應執行有期徒刑1 年5 月確定；(2)
    再於93年間因施用毒品案件，經本院以93年度訴字第310 號
    判決判施用第一級毒品罪處有期徒刑8 月，施用第二級毒品
    罪處有期徒刑5 月，嗣經上訴臺灣高等法院高雄分院以93年
    度上訴字第772 號判決撤銷施用第一級毒品及定執行刑部分
    ，改判施用第一級毒品罪處有期徒刑10月確定，上開2 罪另
    經同院以93年度聲字第415 號裁定定應執行有期徒刑1 年2
    月確定；上揭(1)、(2)案接續執行，甫於95年9 月22日縮刑期
    滿執行完畢出監等節，有臺灣屏東地方法院檢察署刑案資料
    查註紀錄表及臺灣高等法院被告前案紀錄表各1 份在卷可按
    ，其受有期徒刑之執行完畢後，5 年之內故意再犯有期徒刑
    以上之罪，為累犯，應依刑法第47條第1 項之規定加重其刑
    。爰審酌被告素行非佳，此有卷附之臺灣高等法院被告前案
    紀錄表1 份可參，且被告經觀察勒戒、強制戒治後，仍未能
    戒除毒癮，顯見其無戒毒悔改之意，惟念其施用毒品乃自戕
    行為，及其施用毒品之次數僅1 次，犯罪後坦認犯行，態度
    尚稱良好等一切情狀，量處如主文所示之刑。
四、末查本件被告甲○○犯罪時間在96年4 月24日以前，所犯為
    毒品危害防制條例第10條第1 項之罪，合於減刑條件，爰依
    中華民國96年罪犯減刑條例第2 條第1 項第3 款之規定，減
    其刑期二分之一，並諭知易科罰金之折算標準。至扣案之白
    色粉末1 包（淨重0.09公克，空包裝重0.2 公克），已如前
    述，為第一級毒品海洛因，應依毒品危害防制條例第18條第
    1 項前段規定沒收銷燬之。
五、公訴意旨另以被告甲○○除在96年4 月2 日19時許施用第一
    級毒品外，自96年1 月間起至上開時點止，另施用第一級毒
    品之犯行多次，並以其與前揭論罪部分具有集合犯之包括一
    罪關係，請求併予論究。惟查：
(一)按94年2 月2 日修正公布而於95年7 月1 日施行之刑法，基
    於刑罰公平原則之考量，杜絕僥倖之犯罪心理，並避免易致
    鼓勵犯罪之誤解，已刪除第56條連續犯之規定。行為人反覆
    實行之犯罪行為茍係在刑法修正施行後者，因法律之修正已
    生阻斷連續犯之法律效果，除認應合於接續犯、繼續犯、集
    合犯等實質上一罪關係而以一罪論處外，基於一罪一罰之刑
    罰公平性，自應併合處罰。惟所謂「集合犯」，係指立法者
    所制定之犯罪構成要件中，本即預定有數個同種類行為而反
    覆實行之犯罪而言。故是否集合犯之判斷，客觀上自應斟酌
    法律規範之本來意涵、實現該犯罪目的之必要手段、社會生
    活經驗中該犯罪必然反覆實行之常態及社會通念等；主觀上
    則視其反覆實施之行為是否出於行為人之一個犯意，並秉持
    刑罰公平原則，加以判斷之。稽以行為人施用毒品之原因，
    不一而足，其多次施用毒品之行為，未必皆出於行為人之一
    個犯意決定；且觀諸毒品危害防制條例第10條第1 項、第2
    項施用毒品罪之構成要件文義衡之，實無從認定立法者本即
    預定該犯罪之本質，必有數個同種類行為而反覆實行之集合
    犯行，故施用毒品之罪，難認係集合犯之罪。又依刑法第56
    條修正理由之說明，謂「對繼續犯同一罪名之罪者，均適用
    連續犯之規定論處，不無鼓勵犯罪之嫌，亦使國家刑罰權之
    行使發生不合理之現象」、「基於連續犯原為數罪之本質及
    刑罰公平原則之考量，爰刪除有關連續犯之規定」等語，即
    係將本應各自獨立評價之數罪，回歸本來就應賦予複數法律
    效果之原貌。因此，就刑法修正施行後多次施用毒品之犯行
    ，採一罪一罰，始符合立法本旨（最高法院96年8 月21日第
    9 次刑事庭會議決議要旨、96年度台非字第219 號判決要旨
    、96年度台上字第4666號判決要旨可資參照）。從而，公訴
    意旨以被告之犯行應成立「集合犯」，而論以一罪，即有未
    當。
(二)次按犯罪事實應依證據認定之，無證據不得認定犯罪事實；
    又被告之自白，不得作為有罪判決之唯一證據，仍應調查其
    他必要之證據，以察其是否與事實相符，刑事訴訟法第154
    條第2 項、第156 條第2 項分別定有明文。申言之，被告之
    自白，應以補強證據擔保其真實性；亦即以補強證據之存在
    ，藉之限制自白在證據上之價值。而所謂補強證據，則指除
    該自白本身外，其他足資以證明自白之犯罪事實確具有相當
    程度真實性之證據而言。雖其所補強者，非以事實之全部為
    必要，但亦須因補強證據與自白之相互利用，而足使犯罪事
    實獲得確信者，始足當之（最高法院74年台覆字第10號判例
    參照）。
(三)公訴意旨所指被告另有多次施用第一級毒品海洛因之犯行，
    無非係以被告於警、偵訊中之供述、上開尿液檢驗報告及扣
    案海洛因1 包為主要論據。然卷附尿液檢驗報告，依目前之
    科學檢驗技術，僅能證明被告於採尿前數日內曾有施用海洛
    因之犯行，至於其實際施用之次數、時間及採尿前數天內以
    外之時間是否施用毒品，均無從自該檢驗報告得知，故亦不
    能以卷附尿液檢驗報告證明被告有自96年1 月間起至前開本
    件論罪部分犯行前，在前揭論罪科刑部分以外之時間，另有
    多次施用海洛因之事實。而扣案海洛因1 包，僅為警方查獲
    扣案之毒品，亦不足用以證明被告施用海洛因之實際時間及
    次數。揆諸前開說明，自難徒憑被告前揭自白為此部分事實
    認定之依據，公訴人所提出之證據尚不足以證明被告涉有此
    部分犯行。此外，復查無其他證據證明被告確有公訴人所指
    此部分之犯行，惟公訴意旨認此部分犯行與前揭論罪科刑之
    施用第一級毒品犯行係具有包括一罪之實質上一罪，爰不另
    為無罪之諭知。
據上論斷，應依刑事訴訟法第273 條之1 第1 項、第299 條第 1
項前段，毒品危害防制條例第10條第1 項、第18條第1 項前段，
刑法11條前段、第47條第1 項，中華民國96年罪犯減刑條例第2
條第1項第3款、第7條、第9條，判決如主文。
本案經檢察官顏珮珊到庭執行職務
中　　華　　民　　國　　96　　年　　11　　月　　30  　日
                  刑事第二庭    法  官  陳海寧
以上正本證明與原本無異。
如不服本判決應於收受本判決送達後10日內向本院提出上訴書狀
，其未敘述上訴理由者，並得於提起上訴後10日內向本院補提理
由書狀（均須按他造當事人之人數附繕本）「切勿逕送上級法院
」
中　　華　　民　　國　　96　　年　　11　　月　　30　　日
                                書記官  馮得弟
附錄本案論罪科刑法條
毒品危害防制條例第10條第1項
施用第一級毒品者，處 6 月以上 5 年以下有期徒刑。
